【裁判字號】    94,訴,144
【裁判日期】    950713
【裁判案由】    毒品危害防制條例
【裁判全文】
臺灣苗栗地方法院刑事判決               94年度訴字第144號
公  訴  人  臺灣苗栗地方法院檢察署檢察官
被      告  甲○○
                    （另案於臺灣台中監獄苗栗分監執行中）
選任辯護人  徐正安律師
上列被告因毒品危害防制條例案件，經檢察官提起公訴（94年度
偵字第394 號），本院判決如下：
    主  文
甲○○連續販賣第一級毒品，處有期徒刑拾貳年，褫奪公權捌年
。扣案海洛因貳拾陸包（合計淨重陸點參壹公克）沒收銷燬之；
外包裝貳拾陸個（重肆點陸肆公克）、黑色皮包壹個、行動電話
壹支（型號PC5980），均沒收；販賣第一級毒品海洛因所得財物
共新臺幣拾伍萬元均沒收，如全部或一部不能沒收時，以其財產
抵償之。
    事  實
一、甲○○前曾因違反毒品危害防制條例案件，經本院分別以89
    年度苗簡字第479 號判處有期徒刑6 月，90年度訴字第116
    號判處有期徒刑1 年、10月（應執行1 年8 月），經接續執
    行，於民國93年1 月8 日縮短刑期假釋出獄（未構成累犯）
    。甲○○基於販賣第1 級毒品海洛因之概括犯意，自93年7
    、8 月間起至94年1 月14日間，以其所有之0000000000號行
    動電話，或其他號碼之行動電話為販毒聯絡工具，連續在乙
    ○○位於苗栗縣竹南鎮龍鳳里山寮40之1 號住處附近，或甲
    ○○位於同鎮○○街18 7巷15號201 室租屋處，以1 錢海洛
    因，新台幣（下同）1 萬5 千元之價格，非法販賣第1 級毒
    品海洛因與乙○○，前後約有10次。嗣於94年1 月20日晚上
    ，在同鎮○○街187 巷15號201 室，查獲被告持有海洛因26
    包（淨重6.31公克，包袋重4.64公克）及0000000000號行動
    電話1 支（型號PC5980），而查悉上情。
二、案經新竹市警察局第三分局移請臺灣苗栗地方法院檢察署檢
    察官偵查起訴。
    理  由
一、證據能力：
  (一)按刑事訴訟法第159 條第1 項規定，被告以外之人於審判外
    之言詞或書面陳述，除法律有規定外，不得作為證據。同法
    第159 條之5 第2 項已規定，當事人、代理人或辯護人於法
    院調查證據時，知有第159 條第1 項不得為證據之情形，而
    未於言詞辯論終結前聲明異議者，視為有前項之同意（指同
    條第1 項之同意作為證據）。此雖係第159 條第1 項所容許
    ，得作為證據之例外規定之一。經查本案辯護人於準備程序
    中否認證人乙○○警詢、偵訊筆錄之證據能力，被告、檢察
    官於言詞辯論終結前，未就被告以外之人於審判外之言詞或
    書面陳述之證據，主張有刑事訴訟法第159 條第1 項不得為
    證據之情形，是本案除證人乙○○警詢、偵訊筆錄之證據能
    力有爭執外，其餘經調查之證據均有證據能力，合先敘明。
  (二)證人乙○○警詢筆錄，至本案辯論終結時，未見公訴人提出
    證人於警詢時陳述有何特別可信之證據，依上開刑事訴訟法
    第159 條第1 項之規定，自不得為證據。另證人乙○○於檢
    察官偵訊時，業經具結，查無顯有不可信之情況，依刑事訴
    訟法第159 條之1 第2 項之規定，認有證據能力。
  (三)又被告以外之人於審判外之言詞或書面陳述，雖不得以之直
    接作為認定犯罪事實與否之證據，但參酌現行刑事訴訟法第
    16 6條之1 第2 項、第3 項第6 款，第166 條之2 之規定及
    行反詰問時，容許以陳述人先前不一致之陳述作為彈劾證據
    之法理，非不得以之作為彈劾證據，用來爭執被告、證人、
    鑑定人陳述之證明力（最高法院94年度臺上字第6881號判決
    意旨參照），故上開證人乙○○之警詢供述，雖屬被告以外
    之人於審判外之陳述，經被告或其辯護人異議後，該證人之
    警詢筆錄雖無證據能力，惟該證人於警詢之證述，仍可作為
    彈劾該證人證詞證明力之用，合先敘明。
二、訊據被告甲○○，固不否認曾以0000000000號行動電話與證
    人乙○○聯絡，上開遭查扣之第1 級毒品海洛因係其所有等
    情，惟矢口否認有販賣海洛因犯行，辯稱：伊並未販賣毒品
    予乙○○，且扣案毒品海洛因係購買時即已分裝好的，皆係
    供自己施用，因伊欠乙○○2 萬元迄今未還，乙○○因此陷
    害伊販毒。辯護意旨則以：扣案之海洛因，只能證明被告有
    施用第1 級毒品之行為，不能證明被告有販賣之事實或意圖
    ，而偵查卷中被告手機之通聯紀錄，並無與證人乙○○通聯
    之紀錄，可證明證人乙○○無以電話聯絡被告購毒，證人乙
    ○○警詢之證述顯與事實不符等語。經查：
  (一)上揭事實欄所載於被告租屋處查獲之海洛因26包（含袋重約
    11公克），係被告所有之事實，為被告所自承，並有搜索扣
    押筆錄附卷可稽（見偵字第394 號卷第40至45頁），而上述
    海洛因，經送法務部調查局鑑定結果：確含第1 級毒品海洛
    因成分，合計淨重6.31公克（空包裝重4.64公克），純度11
    .85 ％，純質淨重0.75公克，有該局94年4 月1 調科壹字第
    990001139 號鑑定通知書1 紙附卷可稽（見本院卷第17頁）
    ，而前開26包海洛因毒品之含包裝重，除1 包係2.2 公克外
    ，其餘有13包為0.4 公克，12包為0.3 公克，有搜索現場照
    片26張附卷可稽（見偵字第394 號卷第53至65頁），足認被
    告係為便於販賣，而將上開海洛因分裝成重量相當之小包裝
    。
  (二)被告自93年7 、8 月間至94年1 月14日前，以1 錢海洛因毒
    品1 萬5 千元之價格，連續多次販賣第1 級毒品海洛因與乙
    ○○之事實，業據證人乙○○於偵查中檢察官訊問時具結證
    稱：從93年7 、8 月間開始跟甲○○購買海洛因毒品，都在
    我家附近，甲○○會送過來，我每次跟他買1 錢，1 錢海洛
    因1 萬5 千元，甲○○租屋處在我家附近，有到甲○○租屋
    處買過好多次海洛因等語（見94年度偵字第394 號偵查卷第
    80 至81 頁），證人乙○○於本院審理時具結證稱：我跟被
    告買過第1 級毒品海洛因，幾次忘記了，應該沒有1 百多次
    那麼多，是從93年7 、8 月開始買的，沒有1 百多次，如果
    10幾次，有可能講成幾百次等語（見本院卷第134 至136 頁
    ）。證人乙○○證稱：有時是打0000000000號（即94年度偵
    字第39 4號第22頁警詢筆錄所述之電話）行動電話與被告聯
    絡，我每次的量1 千元，我會請被告幫我分等語（見本院卷
    第143 頁、第148 頁）。被告於警詢時供稱：0000000000號
    行動電話是綽號「肥龍」的朋友申辦給我使用的，於乙○○
    遭警方逮捕當天早上有以0000000000號行動電話與乙○○聯
    繫等語（見94年度偵字第394 號偵查卷第18至19頁），且被
    告於本院羈押訊問時供稱：在苗栗縣竹南鎮○○街187 巷15
    號201 室租屋處，以3.75公克（即1 錢）1 萬5 千元賣給乙
    ○○，都是販賣海洛因，沒有其他等語（見本院94年度聲羈
    字第25號卷第4 頁）。是證人乙○○上開所述，有打000000
    0000號行動電話與被告聯繫，並在被告租屋處或乙○○住處
    附近，以每次購買1 錢，1 錢海洛因1 萬5 千元之價格，向
    被告購買第1 級毒品海洛因一節，核與被告上開自白之情節
    大致相符，且衡情證人乙○○於檢察官訊問時，明確指稱購
    買之過程、數量、價格等情，顯非臨時憑空捏造而來，自堪
    採信。又被告自承0000000000號行動電話係伊使用，並曾以
    該電話與乙○○聯繫，復有0000000000號行動電話1 支扣案
    可資佐證（見94年度偵字第394 號偵查卷第92頁之扣押物品
    清單），而證人乙○○證稱有時用0000000000號行動電話與
    被告聯絡，顯見尚有以其他未經查扣之電話與被告聯絡購毒
    。再者，被告自承為伊所有之上開第1 級毒品海洛因，均分
    裝為重量0.3 或0.4 公克之小包裝，數量達25包（其中1 包
    係2. 2公克），復與證人乙○○所述有請被告將毒品分成1
    千元之小包裝1 節相符，是證人乙○○上開證述有時用0000
    000000號行動電話與被告聯繫，每次以1 錢海洛因1 萬5 千
    元之價格，向被告購買1 錢海洛因毒品之聯繫方式、期間、
    地點、價格等情，應與事實相符，足堪採信。
  (三)至證人乙○○自93年7 、8 月間至94年1 月14日前，向被告
    購買第1 級毒品海洛因之次數為何，尚有審究之處，證人乙
    ○○於偵查中雖具結供稱：有向被告購買約1 百多次之海洛
    因等語，惟證人乙○○於本院審理時具結證稱：幾次忘記了
    ，應該沒有那麼多次，7 、8 個月才2 百多天，怎麼可能天
    天買，跟被告買過好幾次，沒有1 百多次，如果10幾次，可
    能講成幾百次等語（見本院卷第134 至136 頁），另檢察官
    問：「有無超過10次、20次、30次？」，證人乙○○證稱：
    「不知道。」（見本院卷第135 頁），查自93年7 、8 月間
    至94年1 月間，僅有6 至7 個月，以日數計算為210 日，證
    人乙○○上開所稱不可能天天購買海洛因毒品，沒有買1 百
    多次等語，應堪採信，是證人乙○○於偵查中所稱：向被告
    購買1 百多次海洛因1 節，應屬誇張之詞。而證人乙○○於
    本院又稱，如果10幾次，也可能講成幾百次，不知道有無超
    過10次，又因證人乙○○於本院審理時已有迴護被告之意（
    詳如後述），無從明確得知證人乙○○向被告購買海洛因之
    次數為何，是以未逾10次為最有利於被告之認定，即被告自
    93年7 、8 月間至94年1 月14日間，共販賣10次第1 級毒品
    海洛因與乙○○。
  (四)又被告以上開價額連續販賣海洛因10次予乙○○之事實，已
    可認定，然其究竟有自差價中獲利若干，因被告否認犯罪，
    及毒品乃屬違禁物品，無可信公定之市場交易價格可查，以
    致無法確切查明被告所販售毒品之實際進價，並計算其獲利
    數額。惟徵以海洛因毒品價格昂貴，取得不易，且毒品危害
    防制條例第4 條第1 項所定販賣第一級毒品海洛因之法定刑
    為死刑、無期徒刑，處無期徒刑得併科1000萬元以下罰金，
    刑責甚重；加以有關機關查緝甚嚴，風險甚高，且本案被告
    販賣毒品海洛因犯行不止1 次，若無利可圖，被告豈有一再
    甘冒被查緝法辦重刑之危險，平白轉手他人之可能，又被告
    所有遭查扣之上開海洛因毒品，純度甚低（僅有百分之11.8
    5 ），足認被告販入毒品海洛因之價格必較售出價格低廉。
  (五)證人乙○○雖於本院審理時證稱：海洛因是跟已經死掉的朋
    友買的，有跟被告要過，他沒有給我，海洛因大部分都是跟
    竹南連雲章買的，94年度偵字第394 號偵查卷第21至24頁之
    警詢筆錄是警察教我講的，那時應該毒癮發作等語（見本院
    卷第131 至132 頁），惟證人乙○○於辯護人提示上開偵卷
    第22頁，詰問證人乙○○為何如此回答時，證人乙○○先稱
    ：「那麼久忘記了。」，再提示偵卷第22、23頁詰問為何這
    樣回答時，證人乙○○方改稱：「這當時是警察教的。」（
    見本院卷第131 至132 頁），證人上開所述已有矛盾，又經
    審判長諭知將被告暫帶回羈押室後，證人乙○○又證稱：在
    偵查中檢察官訊問時沒有毒癮發作，有跟被告買過第1 級毒
    品海洛因等語（見本院卷第134 至135 頁），而公訴人詰問
    證人乙○○向被告購賣海洛因細節時，證人乙○○又稱：（
    問：買幾次？）被告欠我錢，我過去拿海洛因來抵債，（問
    ：那表示，你剛講的，都不實在？）抵債算買賣嗎，（問：
    你剛回答審判長，說會誣賴他，是指在警局、偵查中講買賣
    這部分嗎？）之前講買賣是要害被告，現在講抵債才沒有害
    他，我進來關才知道販賣海洛因會被關到死等語（見本院卷
    第137 、148 頁），證人乙○○上開所述前後多有矛盾，且
    與警詢及偵查中之證述不符，而所稱因抵債才向被告拿海洛
    因1 節，顯係證人乙○○因知販賣海洛因係重罪，為幫被告
    脫免販賣海洛因罪責，所為迴護被告之證述，不足採信。再
    者，證人乙○○於本院審理時，雖有證稱其海洛因毒品來源
    有已死掉之朋友或竹南連雲章之人，然未否認曾向被告購買
    第1 級毒品海洛因，顯見證人乙○○於偵查中及本院所稱，
    有向被告購買過毒品海洛因1 節，均係屬實。另被告之辯護
    人以偵查卷中被告0000000000號電話之通聯紀錄（見93年度
    偵字第1350號偵查卷第61至73頁），並無證人乙○○與被告
    所有0000000000號行動電話之通聯紀錄，辯稱證人乙○○於
    偵查中證述與事實不符等語，惟證人乙○○於本院供稱：大
    部分以被告所有0000000000號行動電話與被告聯繫，並非以
    上開0000000000號行動電話與被告聯繫，且該0000000000
    號之通聯紀錄僅93年11月6 、7 日兩天，是該通聯紀錄雖無
    證人乙○○所示使用之電話，亦不足為有利於被告之認定。
    又辯護人於準備程序中雖有請求傳喚證人翁文乾以證明證人
    乙○○之毒品來源不一定是被告，然證人翁文乾縱可證明證
    人乙○○之毒品來源尚有他人，亦無從推翻被告曾販賣第1
    級毒品海洛因之事實，是證人翁文乾核無傳喚之必要。
  (六)綜上所述，被告於93年7 、8 月間某日起至94年1 月14日前
    ，確有以每次1 錢（即3.75公克）之重量，價格1 萬5 千元
    ，連續販賣10次海洛因與證人乙○○得逞。被告所為販賣第
    1 級毒品海洛因之犯行，罪證明確，應依法論科。
二、論罪科刑：
  (一)被告行為後，刑法第56條連續犯之規定，業於94年1 月7 日
    修正公布刪除，並於95年7 月1 日施行，則被告之犯行，因
    行為後新法業已刪除連續犯之規定，此刪除雖非犯罪構成要
    件之變更，但顯已影響行為人刑罰之法律效果，自屬法律有
    變更，依新法第2 條第1 項規定，比較新、舊法結果，仍應
    適用較有利於被告之行為時法律即舊法論以連續犯（最高法
    院95年第8 次刑事庭會議決議參照）。按海洛因係毒品危害
    防制條例第2 條第2 項第1 款所定之第1 級毒品，不得非法
    販賣。是核被告所為，係犯毒品危害防制條例第4 條第1 項
    之販賣第1 級毒品罪。被告販賣第1 級毒品前之持有第1 級
    毒品之低度行為，應為其販賣第1 級毒品之高度行為所吸收
    ，不另論罪。被告先後多次犯行，時間緊接，罪名與構成要
    件相同，顯係基於概括犯意而為，應依修正前連續犯規定論
    以1 罪，為被告所犯毒品危害防制條例第4 條第1 項之罪，
    法定本刑為無期徒刑或死刑，依刑法第64條第1 係、第65條
    第1 項之規定，死刑、無期徒刑均不得加重，是不得依修正
    前刑法第56條之規定加重其刑。再按販賣第1 級海洛因罪之
    法定刑為死刑、無期徒刑，係立法者為維護國民身心健康，
    進而維持社會秩序，俾免國家安全之陷於危殆，為拔其貽害
    之本，希望達成杜絕流入之途，著重煙毒來源之截堵，以求
    禍害之根絕而定；而製造、運輸、販賣行為乃煙毒禍害之源
    ，其源不斷，則流毒所及，非僅多數人之生命、身體受其侵
    害，並社會、國家之法益亦不能免，為害之鉅，當非個人一
    己之生命、身體法益所可比擬，對於此等行為之以特別立法
    嚴厲規範，固符合比例原則，然就個案刑度之決定，仍應就
    具體情狀衡量，而本案被告販賣第一級毒品之對象僅1 人，
    而以被告所有遭查獲之海洛因純度甚低，僅達百分之11.85
    ，淨重6.31公克之海洛因毒品，純質淨重僅0.75公克，被告
    顯非持有大量毒品，供販賣予不特定族群之上游毒梟，其犯
    罪情節及對社會危害程度尚非重大，雖科以法定最低刑度，
    猶嫌過重，其犯罪情狀尚堪憫恕，爰依刑法第59條規定酌量
    減輕其刑，並先加後減之。爰審酌被告販賣第1 級毒品海洛
    因、戕害他人身心，對社會治安造成危害，兼衡被告犯罪之
    動機、目的、所販賣對象之人數僅一人、所得非多，及犯罪
    後否認犯行並無悔意，態度不佳等一切情狀，量處如主文所
    示之刑，且依其所犯販賣毒品之性質，本院認有褫奪公權之
    必要，爰予以宣告褫奪公權8 年。
  (二)於被告租屋處查扣案之第1級毒品海洛因26包（淨重6.31公
    克），依毒品危害防制條例第2 條第2 項第1 款之規定，屬
    第1 級毒品，不問屬於犯人與否，爰依毒品危害防制條例第
    18條第1 項前段之規定，宣告沒收銷燬之。而上開海洛因之
    包袋26個（重4.64公克）及扣案黑色皮包1 個，係被告所有
    ，供其犯罪所用之物，應依刑法第38條第1 項第2 款之規定
    沒收。另被告販賣毒品與乙○○時使用之0000000000號行動
    電話（型號PC5980）1 支，係被告所有，並曾供被告聯絡販
    毒之用，然非專供被告販毒所用，故應依刑法第38條第1 項
    第2 款宣告沒收。另販賣第1 級毒品海洛因10次犯罪所得之
    財物15萬元，應依毒品危害防制條例第19條第1 項義務沒收
    主義之規定，亦併予宣告沒收之，如全部或一部不能沒收時
    ，以其財產抵償之。至起訴書所載於93年11月6 日，在苗栗
    縣竹南鎮山佳里山佳國小附近查扣之第1 級毒品海洛因9 包
    （含袋重約17公克），被告稱係供自己施用所用，難認與本
    案有何直接關連，且已於本院93年訴字第452 號刑事判決被
    告施用第1 級毒品案件中諭知沒收並銷燬之，有該刑事判決
    書1 份可稽，本院爰不再為沒收銷燬之宣告。另扣案之安非
    他命吸食器1 組、藥鏟2 支、注射針筒2 支，尚無證據足認
    與本案有何關連，爰不併予宣告沒收，附此敘明。
據上論斷，應依刑事訴訟法第299 條第1 項前段，毒品危害防制
條例第4 條第1 項、第18條第1 項前段、第19條第1 項，刑法第
2 條第1 項、第11條、修正前刑法第56條、第59條、第37條第2
項、，第38條第1 項第2 款，判決如主文。
本案經檢察官劉玉書到庭執行職務。
中    華    民    國    95    年    7     月    13    日
                  刑事第三庭    審判長法  官  柳章峰
                                      法  官  林卉聆
                                      法  官  吳國聖
以上正本與原本無異
如不服本判決應於送達後10日內向本院提出上訴狀（須附繕本）
。
中    華    民    國    95    年    7     月    13    日
                                      書記官  歐明秀


司法院資訊處製作；財團法人民間司法改革基金會備份。
